【裁判字號】    92,交易,159
【裁判日期】    920530
【裁判案由】    過失傷害
【裁判全文】
臺灣高雄地方法院刑事判決                        九十二年度交易字第一五九號
    公  訴  人  臺灣高雄地方法院檢察署檢察官
    被      告  乙○○
右列被告因過失傷害案件，經檢察官提起公訴（九十二年度偵字第五五九七、五八七
五號），本院判決如左：
    主  文
乙○○因過失傷害人致重傷，處有期徒刑柒月。
    事  實
一、乙○○於民國九十一年九月十一日下午四時許，無駕駛執照駕駛車牌號碼○二二
    六─ＦＣ號自小客車，沿高雄縣旗山鎮○○○路由南向北方向行駛，途經高雄縣
    旗山鎮○○○路與華川路口時，本應注意汽車行駛時，駕駛人應注意車前狀況，
    隨時採取必要之安全措施，而依當時之天候雨、省道、路面溼潤、無缺陷、亦無
    障礙物，日間自然光線視距良好，並無不能注意之情事，詎乙○○應注意、能注
    意，竟疏未注意車前動態。適有考領有重型機車駕駛執照之傅旭宏騎乘車牌號碼
    ＯＯＵ─一九七號重機車，沿高雄縣旗山鎮○○路東側往西方向，欲通過上開路
    口（Ｔ型路口），乙○○未及剎避，直接撞擊傅旭宏所騎乘之機車左側，機車因
    遭此撞擊力刮地滑行長達二十一點四公尺，致傅旭宏受有「頭部外傷合併顱骨骨
    折及顱內出血、腹部創傷合併內出血、左側股骨粉碎性骨折」等傷害，經送醫治
    療後，現成植物人狀態，即受有難以治癒之重傷害。乙○○肇事後，雖有停車查
    看，並請路人報警，及與在旁路人合力將傅旭宏抬至路旁，然隨即趁機離開現場
    （肇事逃逸部分，另案審理中），嗣經目擊者記下車牌號碼報警，始為警循線查
    獲。
二、案經被害人傅旭宏（禁治產人）之法定代理人傅財友、傅溫鳳枝訴請台灣高雄地
    方法院檢察署檢察官偵查起訴。
    理  由
一、訊據被告乙○○對於右揭時、地無駕駛執照駕車肇事，致被害人傅旭宏受有前開
    傷害之事實坦承不諱，並證人即與被告合力將被害人傅旭宏抬至路旁之丙○○及
    陳沈秀玲於警訊時、證人即於案發後受被告之託報警之吳慧昭於本院九十二年度
    交訴字第八號審理時證述屬實。且證人即前往現場處理之員警甲○○於本院審理
    時證稱：伊係據勤務中心通報而前往現場處理，到達時被告已不在現場，現場是
    一片凌亂，車損嚴重，而案發路段並無修路之情形，該路口有號誌，是在上坡終
    點處附近，號誌運作正常，依現場機車刮地痕長達二十一點四公尺，是接續之刮
    地痕，而刮地痕之部分並無對照表，故依此僅能判斷被告有一定之車速，並無法
    確實判定被告當時之車速為何等語。復有道路交通事故調查報告表及現場照片十
    二張附卷可稽。是被告之自白核與事實相符，堪信為真實。又被害人傅旭宏因本
    件車禍致受有「頭部外傷合併顱骨骨折及顱內出血、腹部創傷合併內出血、左側
    股骨粉碎性骨折」等傷害，經送醫治療後，現成植物人狀態，有長庚紀念醫院診
    斷證明書、署立旗山醫院診斷證明書、及被害人傅旭宏中華民國身心障礙手冊各
    乙紙附卷可稽，並經本院於九十一年十一月十九日以九十一年禁字第二一八號宣
    告傅旭宏為禁治產人，有上開民事裁定乙份在卷可按。準此，足認被害人因本件
    車禍事故，而受有於身體健康有難治之重傷害甚明。
二、按汽車行駛時，駕駛人應注意車前狀況，並隨時採取必要之安全措施，以避免危
    險之發生，道路交通安全規則第九十四條第三項定有明文。被告於右揭時地駕車
    本應注意上開規定，且依當時天候雨、省道、路面溼潤、無缺陷、亦無障礙物，
    日間自然光線視距良好，並無不能注意之情事，竟疏未注意車前狀況，致其駕駛
    之自小客車撞擊被害人騎乘之機車而肇事，其有過失至明。而被害人確因本件車
    禍受有前述重傷害，已如前述，是被告之過失行為與被害人之重傷害結果間，顯
    有相當因果關係。從而，本件事證明確，被告上開過失重傷害犯行，已堪認定。
    另被告雖辯稱：本件係因被害人傅旭宏騎車闖越紅燈，伊煞車不及始撞上云云。
    惟本件經送請台灣省高屏澎區車輛行車事故鑑定委員會鑑定結果認：依卷附資料
    ，肇事地點設有行車管制號誌正常運作，被告稱綠燈通行，缺被害人筆錄，本會
    無據證明那一方未依號誌指示行駛等語，有台灣省高屏澎區車輛行車事故鑑定委
    員會九十二年五月九日高屏澎鑑字第九二○九三三號函附卷可按。且亦無任何證
    據足以證明被害人確有不遵守燈號之行為。是尚難僅據被告片面之辯詞，即為被
    告有利之認定，附此敘明。
三、核被告乙○○所為，係犯刑法第二百八十四條第一項後段之過失致重傷害罪。被
    告無駕駛執照駕車，因而致人受傷，應依道路交通管理處罰條例第八十六條第一
    項規定加重其刑。爰審酌被告之品行，就本件車禍發生之過失情節，被害人所受
    傷害嚴重，已成植物人狀態，造成被害人及其家屬難以撫平之傷痛，且迄今亦未
    與告訴人和解，及犯後態度等一切情狀，量處如主文所示之刑，以資懲儆。
據上論斷，應依刑事訴訟法第二百九十九條第一項前段，道路交通管理處罰條例第八
十六條第一項，刑法第二百八十四條第一項後段，罰金罰鍰提高標準條例第一條前段
，判決如主文。
中      華      民      國      九十二    年      五    月      三十    日
                                      臺灣高雄地方法院交通法庭
                                          法  官    洪榮家
右為正本，係照原本作成，證明與原本無異。
如不服本判決，應於送達後十日內，向本院提出上訴狀。
                                          書記官    陳寰瑛
中      華      民      國      九十二    年      五    月      三十    日
附錄本案論罪科刑法條全文：
刑法第二百八十四條第一項：
  因過失傷害人者，處六月以下有期徒刑、拘役或五百元以下罰金。致重傷者，處一
  年以下有期徒刑、拘役或五百元以下罰金。


司法院資訊處製作；財團法人民間司法改革基金會備份。
